臺灣臺南地方法院民事判決　九十二年度訴字第一六三二號
　　原　　　告　乙○○○
　　訴訟代理人　甲○○
　　被　　　告　丙○○
右當事人間請求清償債務事件，經本院於民國九十三年三月三十一日言詞辯論終結，
判決如左：
    主  　  文
被告應給付原告新台幣伍拾肆萬仟壹佰肆拾捌元，及自民國九十二年十月九日起至
清償日止，按週年利率百分之五計算之利息。
原告其餘之訴駁回。
訴訟費用由被告負擔一００分之九九，餘由原告負擔。
    事實及理由
一、本件原告起訴主張：
  （一）被告於民國九十年三月間向原告稱其妻林秀娟之信用卡消費帳款多達新台幣
        （下同）四十幾萬元，林秀娟因懷孕在身，無法工作，被告需要幫忙負擔，
        然因每個月只能繳納最低應繳金額，致須負擔利率相當高之循環利息，為節
        省循環利息之支出，央求原告以其所有門牌號碼台南縣永康市○○街七一巷
        十號房屋向中國信託商業銀行股份有限公司（下稱中國信託銀行）轉貸供其
        清償林秀娟信用卡債務，原告因被告為其女婿，故而應允，並於同年三月二
        十一日，由原告擔任借款人，被告擔任「連帶借款人」，向中國信託貸款一
        百九十萬元，且在中國信託銀行撥款入原告之帳戶（帳號：000－000
        00000－0）後，原告即於九十年四月二日至中國信託永康分行領取七
        十萬元，並於當日將其中四十七萬元匯入被告在該行之帳戶（帳號：000
        －00－00000－0）內。未料，被告未用以清償林秀娟之信用卡債務
        ，亦拒不繳納其應分擔之本息，上開一百九十萬元借款之每個月應繳本息，
        均由原告繳納，且本金一百九十萬元，事後亦由原告於九十二年七月十七日
        清償完畢。
　（二）按連帶債務人中之一人，因清償、代物清償、提存、抵銷或混同，致他債務
        人同免責任者，得向他債務人請求償還各自分擔之部分，並自免責時起之利
        息，民法第二百八十一條第一項定有明文。查原告向中國信託銀行貸款之一
        百九十萬元，被告亦為借款人之一，對於該筆一百九十萬元之借款及利息，
        被告本與原告負有連帶清償責任，今原告既已全部清償，致被告同免清償之
        責任，而上開貸款中之四十七萬元，為被告所使用，則依據前揭規定，原告
        自得請求被告償還其應負擔之四十七萬元部分之本金及利息，並自免責時起
        之利息。又迄至九十二年七月十七日止，原告繳納之本金及利息總計為二百
        十九萬八千八百四十五元，是以被告使用之四十七萬元比例加以計算，被告
        應負擔之本金及利息為五十四萬九千七百十一元。
　（三）又坐落台南縣永康市○○路二六０巷十號七樓之三公寓，係被告購買，並非
　　　　原告之女林秀娟所購。被告主張系爭四十七萬元係原告要給林秀娟之嫁妝，
　　　　並作為購屋頭期款，並不實在。此由被告提出之繳款預約證明單四紙亦可為
　　　　證，蓋觀之該等預約證明單，被告第一次於九十年一月十九日繳納之五萬元
　　　　，係在原告之母親匯款之前，不可能取自系爭四十七萬元去繳交；而第二、
　　　　三次分別於九十年四月三日及九十年四月五日繳納十二萬元、十四萬三千元
　　　　，皆係被告以信用卡刷卡之方式繳納，倘原告匯予系爭四十七萬元確係要給
　　　　林秀娟做為嫁妝買房子，何以被告不用現金繳納，而以刷卡之方式？另被告
　　　　於九十年五月八日第四次繳納之十一萬元，為被告向其父親支借，當天係林
　　　　秀娟陪同被告去繳交的，並非如被告所稱以前開四十七萬元去繳納，此部份
　　　　，林秀娟可為證。且前開建物係經由被告之告知才得悉被告有買受上開建物
　　　　；原告持有買賣契約書之影本係因被告請求原告擔任房貸之連帶保證人時交
　　　　付給原告。況衡情，倘系爭四十七萬元確係原告要給林秀娟作為嫁妝，原告
　　　　理應匯入林秀娟之帳戶中，由林秀娟自行運用，並以林秀娟為房屋之承買人
　　　　始符常理，不可能匯入被告之帳戶中，是被告所述確非實情，亦與常理有違
　　　　。被告主張其受有系爭四十七萬元，係基於贈與關係，應負舉證之責任。
　（四）被告辯稱以系爭四十七萬元之五萬五千元支付裝潢給卓耀景，並非屬實。該
        筆裝潢費係原告另外拿錢給女兒林秀娟，由林秀娟再交被告轉交給卓耀景，
        並非被告以系爭四十七萬元支付。又被告辯稱床組、衣櫃價金一萬一千元、
        胡桃木Ｌ型櫃九千五百元，均係其支付，亦非屬實。實際上，上開費用，均
        係原告支付給廠商。
　（五）再觀諸被告中國信託銀行存褶明細，及鈞院九十二年度新簡字第一五五號事
        件向中國信託銀行調閱被告之帳戶對帳單，原告於九十年四月二日匯款四十
        七萬元至被告帳戶後，被告於當天即提領多筆現金並轉帳多筆款項繳付其個
        人之信用卡債務，總共三十五萬四千元，由此亦足證被告根本未以系爭四十
        七萬元支付購屋款。
　（六）原告於九十年三月二十一日向中國信託貸款一百九十萬元，被告既擔任「連
        帶借款人」，且在中國信託銀行將貸款撥入原告之帳戶後，原告於九十年四
        月二日即將部分之貸款即系爭四十七萬元匯入被告在該行之帳戶中，被告亦
        承認有收受。被告既無法舉證受有系爭四十七萬元，係基於贈與關係，而該
        筆四十七萬元之每個月應繳利息及本金，事後係由原告清償完畢，則依據民
        法第二百八十一條第一項之規定，原告當然得請求被告償還其應應負擔之部
        分即本金加上利息為五十四萬九千七百十一元。
　（七）爰聲明：被告應給付原告五十四萬九千七百十一元，及自起訴狀繕本送達翌
日起至清償日止，按年息百分之五計算之利息。
二、被告則以：
　（一）原告於起訴狀主張其已全部清償中國信託銀行，則被告對中國信託銀行而言
        ，已非債務人。又原告雖轉匯四十七萬元予被告，惟該四十七萬元並非被告
        向原告借用，且中國信託銀行所交付之一百九十萬元，係匯入原告帳戶，非
        被告帳戶，故被告雖名為連帶借款人，實際上並未自銀行取得借款，自無如
        原告訴請被告就原告借款一百九十萬元分擔部分之問題。
　（二）原告提出之個人借款調查表上載：「原告借款目的為清償個人信用卡循環額
        度及女婿新購屋裝漬所需」，被告連帶借款人欄亦載：「新購太陽賞」，足
        證原告借款之目的有二，一為清償原告個人（含原告之女）信用卡循環額度
        ，一為女婿即被告新購屋裝滿所需，二者有別。而原告起訴狀主張本件係因
        被告未為原告繳納信用卡債務（原告借款目的第一項），由原告自行繳納，
        而依民法第二百八十一條請求被告償還各自分擔部分之本息云云，惟依前開
        借款調查表所載，被告借款目的並非為原告償還其信用卡帳款，而原告自行
        繳納之信用卡帳款之本息，係原告之借款目的，被告自不需與原告共同分擔
        信用卡帳款本息，原告請求償還有關信用卡帳款分擔部分，自無理由。
　（三）原告轉匯四十七萬元入被告帳戶係作為原告之女林秀娟與被告結婚（九十年
        一月十一日公證結婚）之嫁妝，即為原告之女林秀娟購買新房（台南縣永康
        市○○路二六０巷十號七樓之三，該屋為被告與林秀娟婚後之新房）之頭期
        款，該屋係原告之女林秀娟在婚前自行到大日開發科技股份有限公司興建之
        熱帶嶼大樓（後更名為太陽賞）選定Ａ棟七樓三號，被告先於九十年一月十
        九日付訂金五萬元，原告於九十年四月二日將四十七萬元匯入被告帳戶後，
        被告即於九十年四月三日、九十年四月五日、九十年五月八日各支付房屋價
        款十二萬元、十四萬三千元、十一萬元，共計交付四十二萬三千元；又被告
        支付裝潢費五萬五千元予卓曜景、業據證人卓曜景於鈞院九十年度婚字第四
        七四號九十一年七月三十一日庭訊證述在案；被告並支付床組、衣櫃價金一
        萬一千元，胡桃木Ｌ型櫃九千五百元，有商品保管單及估價單可證；以上合
        計已超過四十七萬元，故被告確以四十七萬元，支付房屋價款及裝潢費。
　（四）原告所匯四十七萬元，既係作為其女林秀娟之嫁妝，被告均以之購屋及添購
        家具，並無違背原告借款之目的（原告借款目的第二項），故被告接受四十
        七萬元，自非借貸關係，而係贈與；又四十七萬元交付被告之時間，已在被
        告與原告之女結婚之後，原告並未聲明係單獨贈與原告之女林秀娟，又非交
        付原告之女，自非原告之女單獨所有之財產，被告與原告之女林秀娟目前婚
        姻關係尚存，依民法第一千零十七條第一項後段規定，推定為夫妻婚後共有
        之財產。原告訴請被告償還分擔借款，自無理由。
　（五）又被告當時係為原告擔任借款之連帶保證人，詎到場時，竟列被告為連帶借
        款人，若係連帶借款人，被告所借之對象為銀行，非原告，縱令曾自所貸借
        一百九十萬元中匯四十七萬元予被告，亦因銀行僅放款予原告一人，原告將
        四十七萬元交付予被告，係另有原因關係，不得僅以被告在借款書上列為連
        帶借款人，即推定兩造間有各自分擔部分，自不得向被告請求償還四十七萬
        元之本息。
　（六）被告為原告及其家人支付信用卡帳款，其中被告自八十九年八月起至九十年
        五月止，從被告合作金庫0000000000000號帳戶內，替原告支
        付其持有之中國信託信用卡、花旗信用卡之刷卡金額，替原告之子支付其持
        有之台南企銀信用卡刷卡金額，及替原告之女即被告之妻林秀娟支付其持有
        之中國信託信用卡、匯豐銀行信用卡、荷蘭銀行信用卡、渣打信用卡及協富
        信用卡刷卡金額，共計轉帳支付二萬六千三百九十五元，有合作金庫活期儲
        蓄存款存摺可稽；又原告於被告與林秀娟結婚前，即積欠信用卡債務七萬餘
        元，要求被告代償，被告自九十年二月起從中國信託銀行永康分行轉帳分期
        清償原告所積欠信用卡帳款至九十年十月，共計支出一十五萬一千五百四十
        二元，亦有中國信託銀行永康分行存款存摺二件可稽。原告雖曾以被告盜刷
        其信用卡一事，對被告提出偽造文書之告訴，惟經台灣台南地方法院檢察署
        檢察官以九十年度偵字第一○七九四號為被告不起訴處分，原告不服，提出
        再議，亦經台灣高等法院台南分院檢察署以九十二年度上聲字第七一號駁回
        再議，原告再向鈞院聲請交付審判，鈞院以九十二年度聲判字第九號駁回原
        告之聲請，全案已告確定。
　（七）又原告曾於九十年八月二十九日以台南市○○街郵局第二三一號存證信函通
        知被告，指因原告急需用錢，請於九十年八月三十日前返還借款等語，而於
        檢察官偵查中係稱被告未將四十七萬元用於清償信用卡帳款，而有詐欺之犯
        行等語，於本件又稱係被告與原告共同向銀行借款等語，前後矛盾，自難採
        信。而原告對於如何交付四十七萬元一事，前稱係被告載其去領錢，後稱係
        轉帳入被告帳戶，亦前後不符，可見原告之陳述，均非事實，不足採信。
　（八）原告雖主張前開建物係被告自行購買，與原告之女林秀娟無關云云，惟查原
        告所提出之不動產買賣契約書，其原本係原告之女保存，被告並無契約書，
        足認當時簽訂契約時，原告及其女均知情，且同意以被告名義購買，原告之
        抗辯，實無理由。
　（九）原告又稱何以被告在收受四十七萬元後，未以現金繳納購屋款，均以刷卡為
        之一節，查若以刷卡為之，既無攜帶巨款之風險，且可留下刷卡單為憑據，
        較之交付現金安全，況且被告如何運用該四十七萬元，係被告個人之自由與
        方便，不得以被告放置現金不用，改以刷卡為之，即否定被告確有支付購屋
        價款之事實。
　（十）爰聲明：求為判決駁回原告之訴。
三、得心證之理由：
    經查，原告主張其與被告於九十年三月二日，以原告為借款人，被告為連帶借款
    人，向中國信託商業銀行股份有限公司永康分行（下稱中國信託銀行）借款一百
    九十萬元，借款期間自九十年三月二十九日起至一一０年三月二十九日止，利息
    按中國信託銀行基本放款利率百分之八點四二減百分之０點八二按日計息，並隨
    基本放款利率機動調整，嗣中國信託銀行撥款後，原告於九十年四月二日將其中
    四十七萬元轉帳入被告帳戶，迄全部清償日止，原告共繳本息二百一十九萬五千
    七百零四元之事實，除經被告自承確有自原告處收取四十七萬元等語外，並有原
    告所提被告不爭執簽名真正之借據影本、存摺影本在卷可稽，復有中國信託銀行
    九十三年三月十二日中信銀南字第九三八０二八二０００八號函文一紙附卷可考
    ，堪信為真實，惟原告主張被告為前開借款之連帶債務人，應依比例負擔云云，
    則為被告所否認，並以前開情詞置辯，則本件首應審酌者厥為被告自原告處收受
    四十七萬元之原因為何﹖及被告就前開債務是否應負連帶清償責任﹖爰分述如下
    ：
  （一）按除表現主文之訴訟標的外，法院於判決理由中就訴訟標的以外之重要爭點
        ，本於當事人辯論之結果已為判斷時，除顯然違背法令或當事人已提出新訴
        訟資料，足以推翻原判斷之情形外，於同一當事人就該重要爭點所提起之訴
        訟中，法院及當事人就該已經法院判斷之重要爭點法律關係，皆不得為任何
        相反之判斷或主張，始符民事訴訟法上之誠信原則，最高法院八十八年度台
        上字第五五七號裁判可資參照。
    １、查，原告前曾以其轉帳四十七萬元予被告係消費借貸關係為由，起訴請求被
        告返還前開款項之事件，業經本院新市簡易庭九十二年度新簡字第一五五號
        請求給付借款事件（下稱前案），就原告交付四十七萬元予被告之法律關係
        此一重要爭點，已本於兩造辯論之結果，及參諸前開貸款之「個人借款調查
        表」記載之格式、內容，暨證人林秀娟之證詞等事項後，認定被告於前開銀
        行貸款擔任之身分為「連帶借款人」無誤，而以：中國信託銀行永康分行之
        前開貸款應係兩造共同前往以連帶借款人之身分借貸，並約定各自依取得之
        金額負擔各自每月應攤還之本息部分等語，判決原告之訴駁回確定在案等情
        ，業經本院調閱前開民事案卷查核屬實。
    ２、核前開法院之判斷，並無顯然違背法令之情事，被告復未於本件訴訟提出足
        以推翻原判斷之新訴訟資料，則揆諸前開裁判要旨，兩造於本件訴訟就前開
        同一之重要爭點法律關係，已不得再為相反之主張，是被告辯稱其本意並非
        擔任連帶借款人，及原告交付四十七萬元予被告係作為訴外人林秀娟之嫁妝
        ，為贈與關係云云，自無可採。
  （二）按連帶債務人中之一人，因清償、代物清償、提存、抵銷或混同，致他債務
        人同免責任者，得向他債務人請求償還各自分擔之部分，並自免責時起之利
        息，民法第二百八十一條第一項定有明文。查，兩造就前開一百九十萬元之
        銀行貸款，依其內部約定所負債務既以原告取得之一百四十三萬元及被告取
        得之四十七萬元比例負擔，已如前述，則原告自得依兩造前開約定請求被告
        償還被告應分擔之部分，是依原告於借貸期間所清償之全部本息即二百一十
        九萬五千七百零四元，以前開比例計算結果，被告應負擔之本息計為五十四
        萬三千一百四十八元（0000000×47/190＝543147.8，元以下四捨五入）。
四、從而，原告依民法第二百八十一條請求被告給付於五十四萬三千一百四十八元，
    及自起訴狀繕本送達翌日（即九十二年十月九日）起至清償日止，按週年利率百
    分之五計算之利息範圍內，為有理由，應予准許。逾此範圍之請求，為無理由，
    應予駁回。
五、訴訟費用負擔之依據：民事訴訟法第七十九條。
中　　　華　　　民　　　國　　九十三　　年　　　四　　　月　　　十四　　日
                              臺灣臺南地方法院民事第二庭
~B法　　　官　林育幟
右為正本係照原本作成
如對本判決上訴，須於判決送達後廿日內向本院提出上訴狀
中　　　華　　　民　　　國　　九十三　　年　　　四　　　月　　　十四　　日
~B法院書記官　曾盈靜
